臺灣臺中地方法院刑事判決　　　　　　　　　　　　九十二年度訴字第二五三七號
　　公　訴　人　臺灣臺中地方法院檢察署檢察官
　　被　　　告　乙○○
　　輔　佐　人　丙○○
右列被告因搶奪案件，經檢察官提起公訴（九十二年度偵字第一五○九七號），本院
判決如左：
    主  文
乙○○意圖為自己不法之所有，而搶奪他人之動產，處有期徒刑拾壹月。
    事  實
一、乙○○於民國九十二年七月二十四日晚間八時三十分許，在臺中市○○路一八號
    「東信電信通訊行」，意圖為自己不法之所有，基於搶奪犯意，向該通訊行店長
    甲○○要求觀覽櫃台內之ＭＵＣＨ牌三○三型紅色行動電話一支（價值新台幣一
    萬六千八百元），待甲○○取出該行動電話置於掌中供乙○○觀覽時，乙○○即
    乘甲○○不備，自甲○○手中強行取走該行動電話，得手後立即逃逸。嗣經甲○
    ○沿路追捕、高喊搶劫，並借用路人行動電話報警處理，為警在臺中市立棒球場
    旁之停車場逮捕乙○○，進而在距離逮捕地點五公尺左右之草叢裡，起獲前開被
    搶之行動電話（已領回）。
二、案經臺中市警察局第二分局報告臺灣臺中地方法院檢察署檢察官偵查起訴。
    理  由
一、訊據被告乙○○固承認於右揭時地，未經甲○○之同意，擅自將上開行動電話攜
    離「東信電信通訊行」之事實，惟矢口否認有何搶奪犯行，辯稱：當天伊請甲○
    ○拿手機給伊看，伊還在看時，甲○○就把手機收回去，伊還沒看完，所以就叫
    甲○○再把手機拿出來給伊看，因為甲○○口氣不好，伊心裡不高興，所以想要
    把手機拿走，讓甲○○無法對老闆交代，於是把手機藏在手中，把空盒還給甲○
    ○，然後轉身走出大門，並非趁甲○○不備從她手中搶走手機，而且伊知道每支
    手機都有序號，使用偷或搶來的手機，很容易被抓到，豈有明知故犯之理，伊主
    觀上實在沒有為自己不法所有之意圖云云。
二、經查：
  (一)被告右揭搶奪犯罪事實，業據被害人甲○○於偵訊時指述：「九十二年七月二十
    四日晚上八點半，我與店員洪嘉苹在臺中市○○路一八號東信電信的門市顧店，
    被告進來跟我說他要看手機，我拿出他指定的ＭＵＣＨ三○三號手機給他看，他
    看完後拿給我，我收進櫃子內，他又說要再看一次，我覺得他怪怪的，我還是拿
    給他，我還拿在手上他就從我手上很快速的搶走了，轉身就跑，我大叫搶劫就追
    出去，他出門後就左轉一直跑向雙十路，我在後面追，一直喊搶劫，並拜託一位
    騎乘機車的路人載我：：我是在雙十停車場門口攔到他，叫他把手機還給我，他
    說他沒有，此時有另外二個男性路人幫我壓制他：：之後警察就來了：：後來手
    機是在停車場旁邊的樹叢內找到」、「被告：：是從我手上搶走手機，我高喊搶
    劫：：因為我已經快要追不上了，我才請路人載我：：我告訴被告你搶我的手機
    還給我：：此時有兩個男學生走過來，因為我在現場大喊搶劫，那兩個男生就告
    訴被告說你不能跑：：警察到時我們全部都站在原地不動，警察把被告銬上手銬
    帶走，並在附近草叢找到手機」等語綦詳（見偵卷第三八、四八頁），核與證人
    即「東信電信通訊行」店員洪嘉苹於偵查中結稱：「被告進來店內看到甲○○有
    一支ＭＵＣＨ三○三的手機正好響起，他問我該手機的型號及價錢，我說那是最
    新也是最貴的，我在招呼另外一個客人，他就去找店長，等我再看到被告時，他
    已經跑出去，他跑很快，店長從後面追大喊搶劫」等語（見偵卷第三九頁）、證
    人即到場處理警員潘邱胤於偵訊時證述：「九十二年七月二十四日晚上八點半，
    我駕駛巡邏車執行巡邏勤務，接獲通報太平路東信電信有人搶奪手機，我馬上開
    車前往現場，我到雙十路、太平路口靠近文英館距離棒球場停車場只有五公尺，
    看到甲○○喊搶劫：：乙○○當時在跑，我把車子靠邊，他們都在停車場前方停
    止不動，甲○○跟我說她被搶的經過，乙○○則否認：：查獲時沒有看到手機，
    是沿著被告跑的路線回頭去找，在距離查獲地點五公尺的草叢裡面文英館的旁邊
    找到的」等語（見偵卷第五二、五三頁）相符，並有被害人出具之贓物認領保管
    收據一紙及遭搶之行動電話照片一張在卷可稽（見偵卷第二○、二一頁）。
  (二)雖被告以前詞置辯，然按刑法上之竊盜罪，係指乘人不知之際，以隱密之方法和
    平竊取他人財物之行為；而搶奪罪，則指乘人不備或不及抗拒之際，以施加不法
    腕力之手段，公然掠取他人財物之行為，二者構成要件顯不相同（最高法院五十
    八年台上字第一二二九號、七十四年台上字第五○一一號、九十二年台上字第五
    五一四號判決意旨參照）。本件依被告於警詢時所自承：「我於九十二年七月二
    十四日二十時三十分，在臺中市○○路（東信電信）通訊行內，向櫃台小姐說要
    買行動電話，因購買行動電話時店員服務態度不好，很瞧不起我的樣子，隨即向
    店員要求要看ＭＵＣＨ牌紅色行動電話，櫃台小姐不理會我，我很生氣，然後就
    乘櫃台店員不注意及抗拒，並公然掠取該店ＭＵＣＨ牌紅色行動電話一支。然後
    掉頭走出門外」、「（你搶奪行動電話後該店櫃台小姐及民眾是否追捕你？你為
    何要逃逸？）有。因為該店櫃台小姐一面追一面一直吶喊搶劫，我很害怕所以要
    逃逸」等語（見偵卷第八、九頁），併參酌被害人於被告取走行動電話後，立刻
    追出高喊搶劫等情，可見被告係在被害人察知但不及防備抵抗之情形下，強行取
    走行動電話，而非乘被害人不知之際，秘密取走行動電話，其行為在客觀上應屬
    搶奪，而非竊盜。又依被告於警詢時所自承：「（你搶奪的行動電話如何處理？
    作何用途？）我拿走行動電話後走到雙十路文英館就丟棄在旁邊的草叢裡。我的
    行動電話已老舊想換一支新的替代」等語（見偵卷第八頁），足見被告搶奪行動
    電話之目的，在於供自己使用，其主觀上有為自己不法所有之意圖甚明。另檢調
    單位雖可透過行動電話之序號查緝不法使用者，但如以盜拷或他人之ＳＩＭ卡插
    卡使用，甚或以虛偽證件申請門號，縱有序號，亦無法追查真正使用人，此由現
    今社會上行動電話竊案、搶案頻傳，其中仍有部分無法查獲犯罪者即足明瞭，自
    無從以被告知悉市售行動電話均有序號可供檢警追查一節，據以論定被告取走行
    動電話，主觀上並非基於為自己不法所有之意圖。
  (三)綜上所述，被告所辯顯係事後避重就輕之詞，不足採信。本件事證明確，被告犯
    行堪以認定。至被告所聲請調閱案發當日「東信電信通訊行」監視錄影帶部分，
    經本院發函向「東信電信通訊行」調閱案發當日晚間之監視錄影帶，據該通訊行
    店長（即被害人）表示：該通訊行在九十二年七月二十四日，並未裝設監視錄影
    設備，故無法提供案發當日監視錄影帶，有本院公務電話紀錄附卷可參（見本院
    卷第二九頁），併予敘明。
三、核被告所為，係犯刑法第三百二十五條第一項之搶奪罪。爰審酌被告年輕力壯，
    不思以正當工作賺取所需，竟藉行搶方式牟取他人財物，於事證明確之情形下，
    猶飾詞卸責，迄未向被害人表示歉意，亦未賠償損失，對於己身違法行為顯然欠
    缺悔過之具體表現等一切情狀，量處如主文所示之刑。
據上論斷，應依刑事訴訟法第二百九十九條第一項前段，刑法第三百二十五條第一項
，判決如主文。
本案經檢察官丁○○到庭執行職務。
中      華      民      國      九十三      年      四      月    二    日
                                臺灣臺中地方法院刑事第四庭
                                    審判長法  官  張  靜  琪
                  法  官  賴  妙  雲
                                          法  官  羅  智  文
右正本證明與原本無異。
如不服本判決，應於判決送達後十日內向本院提出上訴狀，上訴於臺灣高等法院臺中
分院( 須附繕本 )。
                                          書記官
中      華      民      國      九十三      年      四      月    七    日
附錄論罪科刑法條
中華民國刑法第三百二十五條第一項
意圖為自己或第三人不法之所有，而搶奪他人之動產者，處六月以上五年以下有期徒
刑。
